臺灣高雄地方法院刑事判決　　　　　 110年度審交易字第95號
公　訴　人　臺灣高雄地方檢察署檢察官
被　　　告　黃芝瑾



選任辯護人　鄭瑜亭律師
上列被告因公共危險等案件，經檢察官提起公訴（109 年度偵字
第6470號、第15204 號、第21617 號），因被告就被訴事實為有
罪之陳述，經本院告知簡式審判程序之旨，並聽取被告與公訴人
之意見後，裁定依簡式審判程序審理，判決如下：
    主  文
黃芝瑾犯不能安全駕駛動力交通工具罪，處有期徒刑肆月，如易
科罰金，以新臺幣壹仟元折算壹日。又犯無駕駛執照駕車因過失
傷害人罪，處有期徒刑陸月，如易科罰金，以新臺幣壹仟元折算
壹日。應執行有期徒刑捌月，如易科罰金，以新臺幣壹仟元折算
壹日。
    事  實
一、黃芝瑾未考領有普通小型車駕駛執照，其於民國109 年3 月
    16日上午6 時許起至9 時許止，在屏東市○○○路○段000
    號「新天地KTV 」飲用啤酒後，明知吐氣所含酒精濃度達每
    公升0.25毫克以上時，不得駕駛動力交通工具，仍基於酒後
    駕車之犯意，於同日上午9 時許，駕駛車牌號碼000-0000號
    自小客車上路，嗣於同日上午10時2 分許，黃芝瑾駕駛上開
    自小客車沿高雄市鳳山區博愛路由西北往東南方向行駛至博
    愛路與中山東路交岔路口時欲右轉進入中山東路時，其本應
    注意車前狀況，隨時採取必要之安全措施，並暫停讓行人優
    先通行，而依當時天候晴、日間自然光線、柏油路面乾燥、
    無缺陷，無障礙物，視距良好等情，客觀上並無不能注意之
    情事，竟疏於注意及此，在上開交岔路口貿然右轉進入中山
    東路，適有黃秀菊（已歿）自中山東路由北往南方向徒步通
    過中山東路，黃芝瑾因而撞擊黃秀菊，致黃秀菊受有腦出血
    顱骨骨折、嚴重頭部外傷合併外傷性蛛蜘膜下腔出血及兩側
    急性硬腦膜下血、右側遠端橈骨閉鎖性骨折之傷害。嗣經警
    到場處理，黃芝瑾在場並當場承認為肇事人，經警發覺其全
    身酒氣，於同日上午10時35分許對其施以酒精濃度檢測，測
    得其吐氣所含酒精濃度達每公升0.37毫克，始悉上情。
二、案經黃秀菊訴由高雄市政府警察局林園分局報告、黃秀菊之
    女魯玉燕訴由臺灣高雄地方檢察署檢察官偵查起訴。
    理  由
一、程序方面：
    本件被告黃芝瑾所犯均係死刑、無期徒刑、最輕本刑為3 年
    以上有期徒刑以外之罪，其於準備程序進行中就被訴事實為
    有罪之陳述，經受命法官告知簡式審判程序之旨，並聽取當
    事人之意見後，本院合議庭認無不得或不宜改依簡式審判程
    序進行之情形，爰依刑事訴訟法第273 條之1 第1 項規定，
    裁定由受命法官獨任進行簡式審判程序。又本件所引屬於審
    判外陳述之傳聞證據，依同法第273 條之2 規定，不受第15
    9 條第1 項關於傳聞法則規定之限制，依法有證據能力，合
    先敘明。
二、認定犯罪事實所憑之證據及其理由：
  ㈠上開犯罪事實，業據被告坦承不諱，核與證人即告訴人黃秀
    菊證述相符，並有高雄市政府警察局鳳山分局道路交通事故
    現場圖、道路交通事故調查報告表㈠、㈡-1、道路交通事故
    談話紀錄表、車輛詳細資料報表、道路交通事故肇事人自首
    情形紀錄表、財團法人工業技術研究院呼氣酒精測試器檢定
    合格證書、高雄市政府警察局交通大隊酒精濃度呼氣測試報
    告、公路監理電子閘門資料、腦室外引流手術同意書、監視
    器光碟、高雄市政府警察局舉發違反道路交通管理事件通知
    單、長庚醫療財團法人高雄長庚紀念醫院診斷證明書、長庚
    醫療財團法人高雄長庚紀念醫院109 年4 月30日長庚願高字
    第1090450244號函、監視器擷取照片及現場照片在卷可稽，
    足認被告前揭任意性自白與事實相符，堪予採信。
  ㈡按汽車行駛時，駕駛人應注意車前狀況，並隨時採取必要之
    安全措施，道路交通安全規則第94條第3 項定有明文。查被
    告雖未考領有普通小型車駕駛執照，有證號查詢汽車駕駛人
    資料在卷可稽（見警㈠卷第19頁），惟其要屬具有一般智識
    程度之成年人，且依其行車之經驗，對於上開規定自應知之
    甚詳，而本件事故發生時，天候晴、日間自然光線、柏油路
    面乾燥、無缺陷，無障礙物，視距良好等情，亦有道路交通
    事故調查報告表㈠在卷可查，又無不能注意之情事，則被告
    違反上開規定，未注意車前狀況而未發現告訴人黃秀菊正步
    行通過路口，而致生本件交通事故，對本件車禍事故之發生
    自有過失。又告訴人黃秀菊因本件車禍受有上開傷害，業如
    前述，則被告上開過失行為與告訴人所受傷害間，顯有相當
    因果關係存在。
  ㈢綜上所述，本案事證明確，被告犯行均堪認定，應依法論科
    。
三、論罪科刑：
  ㈠法律說明：
    按刑法總則之加重，係概括性之規定，所有罪名均一體適用
    ；刑法分則之加重，係就犯罪類型變更之個別犯罪行為予以
    加重，成為另一獨立之罪名。道路交通管理處罰條例第86條
    第1項關於汽車駕駛人，無駕駛執照駕車，因而致人受傷或
    死亡，依法應負刑事責任者，加重其刑至2分之1之規定，係
    就刑法第284條第1項之前段過失傷害之基本犯罪類型，對於
    加害人為汽車駕駛人，於從事駕駛汽車之特定行為時，在無
    駕駛執照之情形，因而致人受傷或死亡之特殊行為要件予以
    加重處罰，已就該罪犯罪類型變更之個別犯罪行為予以加重
    ，而成另一獨立之罪名，自屬刑法分則加重之性質（最高法
    院99年度台非字第198號判決意旨參照）。經查，本案被告
    並未考領有合格之普通小型車駕駛執照，有上開證號查詢汽
    車駕駛人資料在卷可佐，是被告本案駕駛行為乃屬無駕駛執
    照駕車，應可認定。
  ㈡罪名及罪數：
  ⒈核被告所為，係犯刑法第185 條之3 第1 項第1 款之不能安
    全駕駛動力交通工具罪、道路交通管理處罰條例第86條第1
    項、刑法第284條前段之無駕駛執照駕車因過失致人受傷罪
    。起訴意旨認被告係犯刑法第284條前段之過失傷害罪，尚
    有未合，惟因二者基本社會事實同一，爰依法變更起訴法條
    。
  ⒉另被告本案所犯無駕駛執照駕車過失致人傷害罪部分，固同
    時有無照駕駛及酒醉駕車而應依道路交通管理處罰條例第86
    條第1 項規定加重其刑之情形，惟因該條項關於加重條件之
    規定，係就數種加重事項為列舉規定，而該數種加重事項既
    被規定在同一條項內，縱令被告同時有2 種以上之加重情形
    ，亦僅能加重一次，不應再遞予加重其刑；且被告本案酒醉
    駕車部分，業經本案判處罪刑，為免重複評價，從而，就被
    告本案酒醉駕車部分，不再依道路交通管理處罰條例第86條
    第1 項規定加重其刑，併此敘明。
  ⒊被告所犯上開2 罪，犯意各別，行為互殊，應分論併罰。
  ㈢刑之加重事由：
    被告所犯無駕駛執照駕車因過失致人傷害罪部分，應依道路
    交通管理處罰條例第86條第1 項之規定，加重其刑。
  ㈣刑之減輕部分：
    另被告所犯無駕駛執照駕車過失致人傷害罪部分，被告於肇
    事後，在前來處理之警員尚不知何人犯罪前，主動坦承肇事
    等情，有高雄市政府警察局交通事故肇事人自首情形紀錄表
    在卷可憑（見警㈠卷第37頁），足見被告對於所犯無駕駛執
    照駕車過失致人傷害罪部分自首並接受裁判，依刑法第62條
    前段規定減輕其刑，並與上開無駕駛執照駕車因而致人受傷
    之加重事由，依刑法第71條第1 項規定，先加後減之。
  ㈤刑罰裁量：
    爰以行為人之責任為基礎，審酌歷來政府廣加宣傳酒駕行為
    應予嚴懲之高度共識，被告對於酒後不能駕車及酒醉駕車之
    危險性，應有相當之認識，竟無視於此，仍執意於飲用酒類
    後，為圖一己之便，駕車上路，忽視其他用路人之生命、身
    體、財產安全，又因一時疏失未能遵守道路交通規則，因而
    肇致本件交通事故致告訴人黃秀菊受有上揭傷害，造成告訴
    人黃秀菊身體及精神上之痛苦，所為實有不該，惟念其犯後
    坦認犯行，態度尚可，且無任何犯罪前科，有臺灣高等法院
    被告前案紀錄表在卷可查，素行非差，並考量被告雖未能與
    告訴人達成和解，然係因兩造對於賠償金額無法達成共識而
    未能達成和解，兼衡其教育程度、經濟（涉個人隱私，詳卷
    ）、告訴人黃秀菊所受傷勢等一切情狀，分別量處及合併定
    如主文所示之刑，暨易科罰金之折算標準。另被告及其辯護
    人雖均請求緩刑宣告等語（見本院卷第93、191 頁），然被
    告尚未與告訴人和解並得告訴人之原諒，參酌本件之量刑，
    並無暫不執行為適當之情形，爰不予宣告緩刑。
據上論斷，應依刑事訴訟法第273 條之1 第1 項、第299 條第1
項前段、第300 條，道路交通管理處罰條例第86條第1 項，刑法
第185條之3第1項第1款、第284條前段、第62條、第51條第5款，
刑法施行法第1條之1，判決如主文。
本案經檢察官丁亦慧提起公訴，檢察官呂乾坤到庭執行職務。
中    華    民    國   110    年    10    月    26    日
                  刑事第五庭  法  官    陳銘珠
以上正本證明與原本無異。
如不服本判決應於收受送達後20日內向本院提出上訴書狀，並應
敘述具體理由；如未敘述上訴理由者，應於上訴期間屆滿後20日
內向本院補提理由書（均須按他造當事人之人數附繕本）「切勿
逕送上級法院」。
因疫情而遲誤不變期間，得向法院聲請回復原狀。
中    華    民    國   110    年    10    月    26    日
                              書記官    黃靖媛
附錄本案論罪科刑法條：
《道路交通管理處罰條例第86條第1項》
汽車駕駛人，無駕駛執照駕車、酒醉駕車、吸食毒品或迷幻藥駕
車、行駛人行道或行經行人穿越道不依規定讓行人優先通行，因
而致人受傷或死亡，依法應負刑事責任者，加重其刑至2 分之1
。
《刑法第185條之3第1項》
駕駛動力交通工具而有下列情形之一者，處二年以下有期徒刑，
得併科二十萬元以下罰金：
一、吐氣所含酒精濃度達每公升零點二五毫克或血液中酒精濃度
    達百分之零點零五以上。
二、有前款以外之其他情事足認服用酒類或其他相類之物，致不
    能安全駕駛。
三、服用毒品、麻醉藥品或其他相類之物，致不能安全駕駛。
《中華民國刑法第284條》
因過失傷害人者，處一年以下有期徒刑、拘役或十萬元以下罰金
；致重傷者，處三年以下有期徒刑、拘役或三十萬元以下罰金。